臺灣宜蘭地方法院刑事判決
110年度原訴字第39號
公  訴  人  臺灣宜蘭地方檢察署檢察官
被      告  林柏維


            胡凱文


上  一  人
指定辯護人  黃憲男律師
上列被告等因妨害秩序等案件，經檢察官郭欣怡聲請以簡易判決
處刑（109年度少連偵字第82號、110年度少連偵緝字第2號），
本院認不宜以簡易判決處刑（110年度原簡字第43號），改以通
常程序審理，判決如下：
    主  文
甲○○共同犯在公共場所聚集三人以上下手實施強暴罪，處有期徒
刑陸月，如易科罰金，以新臺幣壹仟元折算壹日。緩刑貳年，緩
刑期間付保護管束，並應向指定之政府機關、政府機構、行政法
人、社區或其他符合公益目的之機構或團體，提供陸拾小時之義
務勞務。未扣案之安全帽壹頂沒收之，於全部或一部不能沒收或
不宜執行沒收時，追徵其價額。
乙○○成年人與少年共同犯在公共場所聚集三人以上下手實施強暴
罪，處有期徒刑柒月。緩刑貳年，緩刑期間付保護管束，並應向
指定之政府機關、政府機構、行政法人、社區或其他符合公益目
的之機構或團體，提供陸拾小時之義務勞務。
    犯罪事實
一、甲○○與成年人乙○○因渠等之友人少年江○宗（民國92年10月
    生，真實姓名詳卷，所涉傷害等罪嫌部分，另由本院少年法
    庭審理）不滿丙○○邀約其女友即少年林○妤（94年12月生，
    真實姓名詳卷）發生性關係而邀集友人教訓丙○○，竟與少年
    江○宗、葉○鎧（聲請簡易判決處刑書誤載為蔡○鎧；93年6月
    生，真實姓名詳卷，所涉傷害等罪嫌部分，另由本院少年法
    庭審理）、張○傑（93年7月生，真實姓名詳卷，所涉傷害等
    罪嫌部分，另由本院少年法庭審理）、方○祥（93年2月生，
    真實姓名詳卷，所涉傷害等罪嫌部分，另由本院少年法庭審
    理）、藍○智（91年11月生，真實姓名詳卷，所涉傷害等罪
    嫌部分，另由本院少年法庭審理），共同基於在公共場所聚
    集三人以上下手實施強暴、傷害之犯意聯絡，於109年10月8
    日下午5時10分許，在位於宜蘭縣○○鄉○○路0號之冬山火車站
    前，由少年江○宗事先以少年林○妤之行動電話佯稱與丙○○相
    約見面，待丙○○抵達後，少年江○宗即要求丙○○搭乘少年江○
    宗所騎乘之機車，被告甲○○、乙○○與其餘少年則分別騎乘機
    車6部，將丙○○載往宜蘭縣○○鄉○○○路000○0號旁山區，並於
    同日下午5時35分許，分別以持木棍、安全帽及徒手等方式
    ，朝丙○○身體毆打，致丙○○受有胸部挫傷、頭部外傷及頸部
    、背部、雙上臂、雙手多處挫傷併擦傷等傷害。
二、案經丙○○訴由宜蘭縣政府警察局羅東分局報告臺灣宜蘭地方
    檢察署檢察官偵查起訴。
    理  由
壹、程序部分：
　　按被告以外之人於審判外之陳述，雖不符刑事訴訟法第159
    條之1至第159條之4之規定，而經當事人於審判程序同意作
    為證據，法院審酌該言詞陳述或書面陳述作成時之情況，認
    為適當者，亦得為證據。當事人、代理人或辯護人於法院調
    查證據時，知有刑事訴訟法第159條第1項不得為證據之情形
    ，而未於言詞辯論終結前聲明異議者，視為有前項之同意，
    刑事訴訟法第159條之5定有明文。查本判決所引用以下被告
    以外之人於審判外作成之相關供述證據（包含書面陳述），
    雖均屬傳聞證據，惟公訴人、被告甲○○、乙○○及被告乙○○之
    辯護人於本院準備程序、審判期日均表示無意見而不予爭執
    （本院卷第91頁、第113頁），亦未於言詞辯論終結前聲明
    異議，本院審酌上開證據資料製作時之情況，尚無違法不當
    及證明力明顯過低之瑕疵，亦認為以之作為證據應屬適當，
    故認前揭證據資料均有證據能力。至其餘所引用之非供述證
    據，本院亦查無違反法定程序取得之情形，亦均認具有證據
    能力，首予敘明。
貳、實體部分：
一、被告甲○○部分：
　　前揭犯罪事實，業據被告甲○○於警詢、偵查及本院審理時坦
    承不諱（警羅偵卷第1至3頁；少連偵緝卷第6至7頁；本院卷
    第122頁），核與證人即共同被告乙○○（警羅偵卷第7至8頁
    ；少連偵卷第43至44頁）、證人即告訴人丙○○（警羅偵卷第
    51至54頁；少連偵卷第12頁、第21頁）於警詢及偵查中；證
    人即少年江○宗（警羅偵卷第12至14頁）、葉○鎧（警羅偵卷
    第27至29頁）、張○傑（警羅偵卷第33至35頁）、方○祥（警
    羅偵卷第44至47頁）、藍○智（警羅偵卷第39至40頁）、林○
    妤（警羅偵卷第63至64頁）於警詢中所證述之情節大致相符
    ，復有扣押筆錄及扣押物品目錄表2份（警羅偵卷第15至23
    頁）、醫療財團法人羅許基金會羅東博愛醫院診斷證明書1
    份（警羅偵卷第61頁）、監視錄影擷取畫面17張（警羅偵卷
    第65至69頁）及照片9張（警羅偵卷第69至71頁）附卷可按
    。綜上事證參互析之，足認被告甲○○自白與事實相符，本案
    事證明確，被告甲○○犯行堪以認定，應予依法論科。
二、被告乙○○部分：　　
　　訊據被告固坦承於上揭時、地，共同傷害告訴人之事實不諱
    ，惟矢口否認有何在公共場所聚集三人以上下手實施強暴之
    犯行，辯稱：伊等係在宜蘭縣○○鄉○○○路000○0號旁山區，對
    告訴人為傷害行為，該處並無住家且人煙稀少，應尚未達到
    產生安寧秩序之危害，或使公眾因而恐懼不安之程度，自不
    該當刑法第150條第1項後段之構成要件云云。經查：
　㈠前揭犯罪事實，業據證人即共同被告甲○○（警羅偵卷第1至3
    頁；少連偵緝卷第6至7頁）、證人即告訴人丙○○（警羅偵卷
    第51至54頁；少連偵卷第12頁、第21頁）於警詢及偵查中；
    證人即少年江○宗（警羅偵卷第12至14頁）、葉○鎧（警羅偵
    卷第27至29頁）、張○傑（警羅偵卷第33至35頁）、方○祥（
    警羅偵卷第44至47頁）、藍○智（警羅偵卷第39至40頁）、
    林○妤（警羅偵卷第63至64頁）於警詢中所證述之情節大致
    相符，復有扣押筆錄及扣押物品目錄表2份（警羅偵卷第15
    至23頁）、醫療財團法人羅許基金會羅東博愛醫院診斷證明
    書1份（警羅偵卷第61頁）、監視錄影擷取畫面17張（警羅
    偵卷第65至69頁）及照片9張（警羅偵卷第69至71頁）附卷
    可按，應堪認定為真實。
　㈡被告乙○○固以前詞置辯。惟查，考諸刑法第150條第1項之修
    正理由略為：「倘三人以上，在公共場所或公眾得出入之場
    所聚集，進而實行強暴脅迫（例如：鬥毆、毀損或恐嚇等行
    為）者，不論是對於特定人或不特定人為之，已造成公眾或
    他人之危害、恐懼不安，應即該當犯罪成立之構成要件，以
    符保護社會治安之刑法功能。」，而衡諸本案被告甲○○、乙○○及其餘少年5人共計7人，在位於宜蘭縣○○鄉○○○路000○0號
    旁山區聚集，並對告訴人下手為施強暴之傷害行為，核已該
    當刑法第150條第1項後段之在公共場所聚集三人以上下手實
    施強暴罪之構成要件，至宜蘭縣○○鄉○○○路000○0號旁山區，
    雖非人車熙攘之處，然觀諸該處仍設有門牌號碼，則附近顯
    然亦有他人設有居住處所，自仍屬處於公眾得隨時往來及使
    用之公共場所無訛，被告甲○○、乙○○及其餘少年5人共計7人
    ，在該處聚集並對告訴人下手為施強暴之傷害行為，自難謂
    並無造成公眾或他人之危害、恐懼不安之可能。從而，被告
    乙○○猶執伊等係在宜蘭縣○○鄉○○○路000○0號旁山區，對告訴
    人為傷害行為，該處並無住家且人煙稀少，應尚未達到產生
    安寧秩序之危害，或使公眾因而恐懼不安之程度，自不該當
    刑法第150條第1項後段之構成要件云云為辯，顯屬犯後飾卸
    之詞，委無足取。
　㈢綜上，被告乙○○所辯核與事證不符，無足採信。本案事證已
    臻明確，被告乙○○此部分犯行堪以認定，應依法論科。
三、核被告2人所為，均係犯刑法第150條第1項後段之在公共場
    所聚集三人以上下手實施強暴罪、第277條第1項之傷害罪。
    查本案被告等傷害告訴人所使用之木棍係案發地點路旁所撿
    拾一情，業據被告2人於本院審理時供承明確（本院卷第122
    頁），且卷內亦乏積極證據足資證明本案被告2人及其餘少
    年，係意圖供行使之用而攜帶上開木棍，可徵本案被告2人
    及其餘少年並非「意圖供行使之用」而攜帶兇器犯之，是公
    訴意旨認被告2人妨害秩序部分所為，均係犯刑法第150條第
    2項第1款、第1項後段之意圖供行使之用而攜帶兇器，在公
    共場所聚集三人以上下手實施強暴罪，尚有未合，爰於起訴
    事實之同一範圍內，依法變更起訴法條。又被告2人與少年
    江○宗、葉○鎧、張○傑、方○祥、藍○智間，有犯意聯絡及行
    為分擔，應論以共同正犯。被告2人以一行為而同時觸犯上
    開2罪名，為想像競合犯，依刑法第55條之規定，應從一重
    之在公共場所聚集三人以上下手實施強暴罪處斷。另按成年
    人教唆、幫助或利用兒童及少年犯罪或與之共同實施犯罪或
    故意對其犯罪者，加重其刑至2分之1，兒童及少年福利與權
    益保障法第112第1項前段定有明文。被告乙○○於本件傷害行
    為時，為年滿20歲之成年人，共犯少年江○宗、葉○鎧、張○
    傑、方○祥、藍○智均係12歲以上未滿18歲之少年，有渠等之
    年籍資料各1份在卷可按（警羅偵卷第25頁、第31頁、第37
    頁、第42頁、第49頁），是被告乙○○所犯上開在公共場所聚
    集三人以上下手實施強暴犯行，係與少年江○宗、葉○鎧、張
    ○傑、方○祥、藍○智共同實施犯罪，應依兒童及少年福利與
    權益保障法第112條第1項前段規定，加重其刑。爰審酌被告
    2人前均無任何犯罪科刑前案紀錄，有臺灣高等法院被告前
    案紀錄表2份在卷可參，品行尚可，及渠等徒因少年江○宗不
    滿告訴人邀約其女友即少年林○妤發生性關係而應邀教訓丙○○之犯罪動機、目的及手段，因此對社會秩序造成相當之危
    害，及告訴人因此受有上開傷害之犯罪所生損害，並兼衡被
    告甲○○家庭經濟情形為小康之生活狀況，高職肄業之智識程
    度；被告乙○○家庭經濟情形為勉持之生活狀況，高中畢業之
    智識程度，暨被告甲○○犯後已知坦承犯行，態度尚佳；被告
    乙○○犯後坦承部分犯行之態度等一切情狀，分別量處如主文
    所示之刑，並就得易科罰金部分，諭知如易科罰金之折算標
    準。又被告2人未曾因故意犯罪受有期徒刑以上刑之宣告，
    此有臺灣高等法院被告前案紀錄表2份在卷可稽，此次因一
    時失慮，偶罹刑典，信經此偵、審程序後，應能謹慎其行，
    諒無再犯之虞，本院因認所宣告之刑，以暫不執行為適當，
    爰依刑法第74條第1項第1款之規定，各併予宣告緩刑如主文
    所示，以啟自新。又斟酌被告2人法治觀念尚嫌薄弱，為使
    其於緩刑中知法守法，及對社會有所彌補，爰併依刑法第74
    條第2項第5款之規定，命被告2人各應向指定之政府機關、
    政府機構、行政法人、社區或其他符合公益目的之機構或團
    體，提供如主文所示之義務勞務，期能使被告於義務勞務之
    過程中，明瞭其行為對於社會善良風氣之危害，以資警惕，
    並依刑法第93條第1項第2款之規定，諭知被告於緩刑期間付
    保護管束。至未扣案之安全帽1頂，為被告甲○○所有供本案
    犯罪所用之物，業據被告甲○○供承在卷（本院卷第122頁）
    ，爰依刑法第38條第2項前段、第4項之規定，宣告沒收之，
    於全部或一部不能沒收或不宜執行沒收時，追徵其價額。
四、公訴意旨另以：被告2人因渠等之友人少年江○宗不滿告訴人
    邀約其女友即少年林○妤發生性關係而邀集友人教訓告訴人
    ，竟與少年江○宗、葉○鎧、張○傑、方○祥、藍○智，共同基
    於以強暴、脅迫使人行無義務之事之犯意聯絡，於109年10
    月8日下午5時10分許，在位於宜蘭縣○○鄉○○路0號之冬山火
    車站前，由少年江○宗事先以少年林○妤之行動電話佯稱與告
    訴人相約見面，待告訴人抵達後，少年江○宗等人即脅迫告
    訴人搭乘少年江○宗所騎乘之機車，被告2人與其餘少年則分
    別騎乘機車6部，將告訴人強行載往宜蘭縣○○鄉○○○路000○0
    號旁山區。因認被告2人均涉犯刑法第304條之強制罪嫌云云
    。惟按犯罪事實應依證據認定之，無證據不得認定犯罪事實
    ；又不能證明被告犯罪者，應諭知無罪之判決，刑事訴訟法
    第154條第2項、第301條第1項前段分別定有明文。次按刑事
    訴訟法上所謂認定犯罪事實之證據，係指足以認定被告確有
    犯罪行為之積極證據而言，如未能發現相當證據或證據不足
    以證明，自不能以推測或擬制之方法，為裁判基礎（最高法
    院29年上字第3105號、40年台上字第86號判例意旨參照）；
    且認定犯罪事實所憑之證據，雖不以直接證據為限，間接證
    據亦包括在內，然無論直接證據或間接證據，其為訴訟上之
    證明，須於通常一般之人均不致有所懷疑，而得確信其為真
    實之程度者，始得據為有罪之認定，倘其證明尚未達此一程
    度，而有合理之懷疑存在而無從使事實審法院得有罪之確信
    時，即應由法院為諭知被告無罪之判決（最高法院76年台上
    字第4986號判例意旨參照）。另按被害人就被害經過所為之
    陳述，其目的在於使行為人受刑事訴追處罰，與行為人處於
    絕對相反之立場，其陳述或不免渲染、誇大。是被害人陳述
    之被害經過，除須無瑕疵可指外，且須就其他方面調查又與
    事實相符，即仍應調查其他補強證據以擔保其指證、陳述確
    有相當之真實性，而為通常一般人均不致有所懷疑者，始得
    採為論罪科刑依據（最高法院100年度台上字第7355號判決
    意旨參照）。訊據被告2人固坦承於上揭時、地，少年江○宗
    要求告訴人搭乘少年江○宗所騎乘之機車，被告2人與其餘少
    年則分別騎乘機車6部，將告訴人載往宜蘭縣○○鄉○○○路000○
    0號旁山區之事實不諱，惟堅詞否認有何強制之犯行，辯稱
    ：伊等只有在遠處看到少年江○宗要求告訴人搭乘機車，並
    未看到少年江○宗對告訴人施強暴或脅迫等語。經查：前揭
    公訴意旨所指犯行，業為被告2人所否認，少年江○宗、葉○
    鎧、張○傑、方○祥、藍○智於警詢中亦均否認有何以強暴、
    脅迫使告訴人搭乘少年江○宗機車前往宜蘭縣○○鄉○○○路000○
    0號旁山區之情事，有渠等之警詢筆錄在卷可參，此外，復
    乏其他證據足資證明被告2人確有如前揭公訴意旨所指犯行
    ，則本案告訴人所指訴之情節，尚乏其他補強證據以擔保其
    指證、陳述確有相當之真實性，自難徒憑告訴人唯一指訴，
    遽認被告2人確於上揭時、地，以上揭方式使告訴人行無義
    務之事。綜上所述，公訴人所舉證據，其證明程度仍無法使
    本院達於可排除合理之懷疑而形成被告2人有罪之法律上確
    信之程度，尚不足證明被告2人此部分涉犯強制之犯行。揆
    諸首揭法條規定及判例意旨，應認此部分不能證明被告2人
    犯罪，原應諭知無罪之判決，然公訴意旨認此部分與前揭論
    罪科刑部分，具有想像競合犯之裁判上一罪關係，爰不另為
    無罪之諭知，併此敘明。
據上論斷，應依刑事訴訟法第452條、第299條第1項前段、第300
條，兒童及少年福利與權益保障法第112條第1項前段，刑法第28
條、第150條第1項後段、第277條第1項、第55條、第41條第1項
前段、第74條第1項第1款、第2項第5款、第93條第1項第2款、第
38條第2項前段、第4項，刑法施行法第1條之1第1項，判決如主
文。
本案經檢察官林小刊到庭執行職務。
中　　華　　民　　國　　111 　年　　6 　　月　　29　　日
                  刑事第二庭審判長法  官  黃永勝
　　　　　　　　　　　　　　　　　法  官  陳盈孜
　　　　　　　　　　　　　　　　　法  官  劉致欽
以上正本證明與原本無異。
如不服本判決，應於收受送達後20日內向本院提出上訴書狀，並
應敘述具體理由。其未敘述上訴理由者，應於上訴期間屆滿後20
日內向本院補提理由書（均須按他造當事人之人數附繕本）「切
勿逕送上級法院」。
                                  書記官  魏翊洳
中　　華　　民　　國　　111 　年　　6 　　月　　29　　日
附錄本案論罪科刑法條：
中華民國刑法第150條
在公共場所或公眾得出入之場所聚集三人以上，施強暴脅迫者，
在場助勢之人，處1年以下有期徒刑、拘役或10萬元以下罰金；
首謀及下手實施者，處6月以上5年以下有期徒刑。
犯前項之罪，而有下列情形之一者，得加重其刑至二分之一：
一、意圖供行使之用而攜帶兇器或其他危險物品犯之。
二、因而致生公眾或交通往來之危險。
中華民國刑法第277條
傷害人之身體或健康者，處5年以下有期徒刑、拘役或50萬元以
下罰金。
犯前項之罪，因而致人於死者，處無期徒刑或7年以上有期徒刑
；致重傷者，處3年以上10年以下有期徒刑。